【裁判字號】    90,訴,1956
【裁判日期】    900927
【裁判案由】    侵權行為損害賠償
【裁判全文】
臺灣臺北地方法院民事判決  九十年度訴字第一九五六號
    原      告  甲○○
    被      告  丁○○
                己○○
    兼  右二人  丙○○
    被      告  立吉管理顧問有限公司
    兼法定代理人乙○○
    被      告  戊○○
右當事人間請求侵權行為損害賠償事件，本院判決如左：
    主      文
原告之訴駁回。
訴訟費用由原告負擔。
    事      實
甲、原告方面：
壹、聲明：被告應連帶給付原告新台幣 (下同)一百萬元及自起狀繕本送達之翌日起
    至清償日止按年息百分之五計算之利息。
貳、陳述：
一、原告於民國八十八年四月對原告配偶即被告丙○○（被告丁○○之妹妹，被告己○○為丙○○二姐之同居人）與其通姦對象鄒惠中提起通姦罪與共同恐嚇罪之告
    訴，經台灣板橋地方法院檢察署以八十八年度偵字第一九三八九號，將丙○○、
    鄒惠中分別以通姦罪及恐嚇罪提起公訴。被告丙○○怨恨在心，乃故意串通親友
    偽造債權，並利用討債公司違法侵害原告名譽。於九十年二月由被告立吉管理顧
    問有限公司（下稱立吉公司）法定代理人乙○○寄存證信函一封，內容大略為原
    告欠被告丁○○一百二十萬元，丁○○將上揭債權轉讓予己○○，己○○再將上
    揭債權轉讓予立吉公司，要求原告清償。並於九十年三月一日派遣被告戊○○與
    另一名自稱陳姓男子到台北市○○路二三八號九樓原告任職之友邦資融股份有限
    公司向原告出示丙○○委託書與戊○○名片向原告索債，並由被告戊○○拿出錄
    音機對原告進行非法錄音，經原告請求停止錄音卻仍不停止。並且要求原告與其
    他被告對質，造成原告自同年三月一日起陷入精神緊張、恐懼被迫害之狀態。
二、被告不循正當法律途徑，竟以不斷轉讓假債權為手段，並假手公司組織派遣人員
    ，該當意圖散布於眾，散布文字誹謗原告之刑法第三百十條第二項之誹謗罪。侵
    害原告之身心與名譽。爰依民法第一百八十四條、第一百八十五條、第一百九十
    五條第一項之法律關係，請求如聲明所示。
參、證據：提出台灣板橋地方法院檢察署檢察官起訴書、立吉公司乙○○寄存證信函
    、戊○○名片、原告任職友邦資融股份有限公司名片、離職證明書、及立吉公司
    設立登記表各一份為證，並請求訊問證人林肇政、曾令碧、葉春日。
乙、被告方面：被告乙○○、立吉公司、戊○○未於最後言詞辯論期日到埸，惟據其
    以前到埸之聲明及與被告丙○○、丁○○、己○○所提出之書狀聲明及陳述如后
    ：
壹、聲明：原告之訴駁回。
貳、陳述：
一、債權人得將債權讓與第三人，債權之讓與非經讓與人或受讓人通知債務人，對於
    債務人不生效力民法第二百九十四條第一項及二百九十七條分別定有明文，又依
    同法第一百九十九條第一項規定，債權人基於債之關係，得向債務人請求給付。
    依同法第九十四條及第九十五條之規定，對話人為意思表示，其意思表示以通知
    達到相對人了解時發生效力，非對話而為意思表示者，其意思表示以通知達到相
    對人時發生效力。原告向被告丁○○借款一百二十萬元，並於八十六年五月一日
    簽立借據一紙予丁○○為憑。被告丁○○於同年六月一日簽立讓與契約書將此債
    權讓與被告己○○，己○○復於九十年二月九日簽立債權契約書讓與被告立吉公
    司代表人乙○○。立吉公司代表人乙○○乃以存證信函通知原告債權讓與之事實
    ，悉符法律之規定，於法無違。又債權人基於債之關係得向債務人請求給付，則
    債權人之受讓人立吉公司之代理人乙○○委託公司之職員即被告戊○○為代理人
    ，到原告所服務之公司向原告為請求給付債款之意思表示，於法洵屬有據，難認
    有侵害原告之權利。
二、倘被告戊○○請求原告清償債款時，苟有當埸錄音，此無非是對原告就債權債務
    之關係，是否承認及有無爭議進行存證，同時代理人戊○○對原告請求債款，原
    係以合法之行為，但惟恐原告企圖賴債，心有不甘，事後誣控被告戊○○以恐嚇
    暴力討債，乃當面錄音以防原告誣告，藉資保護，亦難謂對原告有迫害之情形。
三、又原告告訴被告丙○○及訴外人鄒惠中通姦與共同恐嚇乙案，檢察官雖於八十九
    年二月十八日提起公訴，但此與原告原欠被告丁○○之借款之事並無關連，原告
    主張此係被告丙○○串通親友偽造債權，毫無所據。
四、被告丙○○絕無在復旦中學散佈原告謠言，更無在葉春日面前公然誹謗之事，法
    律一切須依據證據，不得任意捏造虛構事實，原告所指之謠言與公然誹謗，所謂
    謠言係捏造虛構而稱係事實，予以傳播給他人者，公然誹謗，依據刑法有公然侮
    辱與誹謗罪，皆有不同意義與不同法條，依據刑法第三百十條第三項規定：對於
    誹謗之事能證明其為真實者，不罰。原告向丁○○借錢是實，有原告親筆之借據
    ，拖欠不還亦事實。
五、被告立吉公司代表人乙○○受讓丁○○之債權，係以原告之名義所簽立予丁○○
    之借據乙紙為憑，至於原有之借貸原因關係存在於丁○○與原告之間，則究竟渠
    等之債權債務如何發生，丁○○如何取得原告開立之借據，並非被告公司之代表
    人乙○○及公司之職員戊○○所能知悉，至於乙○○及戊○○之前並不認識原告
    ，則原告之前在何公司是擔任何職務為被告所不知，原告稱該借據為偽造者，不
    論此情是否屬實，亦為被告所不知，則被告公司代表人乙○○及職員戊○○，信
    賴丁○○對原告有借款債權，並有借據可憑，丁○○將該債權轉讓與己○○，己○○再轉讓與被告公司代表人乙○○，再由被告公司發函並委派職員戊○○向原
    告求償公款，自無不法侵害原告名譽或故意毀損原告名譽之行為可言。至於被告
    戊○○代理出面請求被告清償債款，為明瞭丁○○與原告間就該債款有無爭議，
    並避免誣陷，而當埸錄音雙方之對話，被告戊○○並無強迫原告必須如何敘述，
    因此並無妨害原告之秘密可言，非被告有任何暴力之行為，難謂被告有侵害原告
    之權利。
參、證據：提出借據、讓與契約及債權讓與契約各一份為證。
    理      由
甲、程序方面：
    本件被告立吉公司、乙○○、戊○○經合法送達，未於最後言詞辯論日期日到埸
    ，核無民事訴訟法第三百八十六條所列各款情形，應依原告之聲請，就被告立吉
    公司、乙○○、戊○○部分，由其一造辯論而為判決。
乙、得心證之理由：
一、原告起訴主張：於八十八年四月原告對配偶丙○○與鄒惠中提起通姦罪與共同恐
    嚇罪之告訴，被告丙○○因此怨恨在心，乃故意串通親友偽造債權，以原告欠被
    告丁○○一百二十萬元為由，丁○○將此債權轉讓給己○○，己○○又轉讓給立
    吉公司，立吉公司負責人乙○○除以公司負責人名義寄出討債存證信函外，並於
    九十年三月一日派遣公司職員，即被告戊○○與另一不詳之陳姓男子到原告任職
    之公司向原告索債，被告戊○○並拿出錄音機對原告進行非法錄音，致原告自是
    日起陷入精神緊張恐懼，侵害原告之身心與名譽，爰依民法第一百八十四條、第
    一百八十五條、一百九十五條第一項等侵權行為規定，請求被告連帶賠償一百萬
    元及自起狀繕本送達之翌日起至清償日止按年息百分之五計算之利息等語。被告
    則以：原告向被告丁○○借錢，卻拖欠不還，丁○○乃將上開債權轉讓與立吉公
    司，立吉公司法定代理人乙○○即以其受讓此債權係以原告之名義所簽立予丁○○之借據乙紙為憑，委派被告戊○○依法向原告請求借款，自無不法侵害原告名
    譽或故意毀損原告名譽之行為等語，資為抗辯。
二、經查：被告立吉公司法定代理人派遣被告戊○○前往原告任職之友邦資融股份有
    限公司，向原告請求給付借款，被告戊○○並出示名片，表示被告立吉公司已受
    讓被告丁○○對原告一百二十萬元的債權，請求原告返還等情，有原告提出之立
    吉公司乙○○寄存證信函、戊○○名片、原告任職友邦資融股份有限公司名片各
    一紙在卷可憑，且為兩造所不爭執，堪信此部份之事實為真正。茲兩造爭執之重
    點在於：被告是否共同不法侵害原告之名譽？爰論述如后：
（一）「因故意或過失，不法侵害他人之權利者，負損害賠償責任。故意以背於善良
      風俗之方法，加損害於他人者亦同。」、「不法侵害他人之身體、健康、名譽
      、自由、信用、隱私、貞操，或不法侵害其他人格法益而情節重大者，被害人
      雖非財產上之損害，亦得請求賠償相當之金額。其名譽被侵害者，並得請求回
      復名譽之適當處分。」民法第一百八十四條第一項，第一百九十五條第一項分
      別定有明文，可知侵權行為以故意或過失不法侵害他人之權利為成立要件，故
      主張對造應負侵權行為責任者，應就對造之故意或過失不法侵害他人之權利負
      舉證責任，最高法院五十八年台上字第一四二一號判例、八十二年台上字第二
      六七號判例可資參照。
（二）本件原告主張：被告丙○○、丁○○故意製造假借據，由被告丁○○故意移轉
      假債權予被告己○○，己○○移轉予被告立吉公司，再由該公司法定代理人派
      被告戊○○暴力討債，被告戊○○乃夥同他人到原告工作場所索債等語，依卷
      附借據所載：「茲向丁○○小姐借新台幣壹佰貳拾萬元正，此據。八十六年五
      月一日」等字樣，其下並有「甲○○」三字，有借據一紙可憑。雖該借據上「
      甲○○」三字之簽名，與原告於九十年三月五日民事調解狀、九十年七月二十
      六日民事準備書狀、九十年七月二十六日收受被告民事答辯狀繕本三處所為簽
      名筆跡，經本庭以肉眼比對，借據上「甲○○」三字與原告於上開書狀上所簽
      「甲○○」三字之筆順、神韻，均略有不同，是該借據是否確為原告所書立，
      並非無疑，然上揭借據書立之時間為八十六年五月一日，與前開書狀上原告所
      簽立之日期為九十年三月五日及同年七月二十六日，已相隔四年左右，二者之
      筆跡，無法完全相符，自係符合一般經驗法則，故亦難據此認定上開借據係由
      被告所偽造，況被告亦無法具體主張該借據係由何人所偽造；又據證人林肇振
      於本院審理時結證稱：「讓與契約書上見證人是我，上面的簽名是我簽的」，
      「因為甲方丁○○與乙方己○○在草嶺合夥作小生意，因為生意不好虧了很多
      錢，因為甲方沒有錢給乙方，所以甲方把手上的債權轉讓給乙方」等語（見本
      院九十年七月二十六日言詞辯論筆錄），足見上開債權讓與亦非偽造，此外，
      原告復無法加以舉證以實其說，揆諸前揭說明，原告之主張自難採信，應認被
      告所辯可採。
三、從而，原告依民法第一百八十四條、第一百八十五條、第一百九十五條規定，請
    求被告連帶給付原告一百萬元及自起狀繕本送達之翌日起至清償日止按年息百分
    之五計算之利息，為無理由，不應准許，應予駁回。
四、本件事證已臻明確，兩造其餘攻擊防禦方法，及原告聲請訊問之證人曾令碧、葉
    春日，縱令證言可信，均不足影響本判決之結果，爰無逐一詳予論駁之必要，附
    此敘明。
五、據上論結，原告之訴為無理由，依民事訴訟法第三百八十五條第一項前段、第七
    十八條判決如主文。
中      華      民      國    九十      年      九      月    二十七    日
                              民事第三庭法      官  陳邦豪
右為正本係照原本作成
如對本判決上訴，須於判決送達後廿日內向本院提出上訴狀
中      華      民      國    九十      年      九      月    二十七    日
                                        法院書記官  高秋芬


司法院資訊處製作；財團法人民間司法改革基金會備份。
